臺灣嘉義地方法院民事裁定
111年度繼字第822號
聲  請  人  蕭李碧綿
上列聲請人聲明拋棄繼承事件，本院裁定如下：    
    主  文
一、本件拋棄繼承應予駁回。
二、程序費用新臺幣1,000元由聲請人負擔。    
    理  由
一、聲請意旨略以：聲請人係被繼承人李陳素娥之長女，被繼承
    人於民國110年12月16日死亡，聲請人於111年5月20日收受
    嘉義市政府財政稅務局110年地價稅核定通知書始知悉被繼
    承人死亡，現自願拋棄繼承，請准予備查等語。
二、繼承人得拋棄其繼承權；前項拋棄，應於知悉其得繼承之時
    起3個月內，以書面向法院為之，民法第1174條第1、2項定
    有明文。又遺產繼承人，除配偶外，依下列順序定之：一、
    直系血親卑親屬。二、父母。三、兄弟姊妹。四、祖父母，
    復為民法第1138條所明定。又前揭法條所謂「知悉其得繼承
    之時」，係指知悉被繼承人死亡及自己已依民法第1138條規
    定成為繼承人之時而言。經查：
（一）被繼承人李陳素娥（女，19年3月3日生，身分證統一編號
      ：Z000000000號，生前住嘉義縣○○○鄉○○村0鄰○○里○00號
      ）於110年12月16日死亡，聲請人為李陳素娥之長女，為
      第一順序之繼承人，聲請人尚有1位養姊、7位弟妹，聲請
      人於111年6月20日具狀聲明拋棄繼承等部分，有李陳素娥
      除戶戶籍謄本、繼承系統表、手抄戶籍謄本各1件及本院
      收文戳章紀錄在卷可查（見本院卷第7、15至29頁），足
      認為真正。
（二）對比本件聲明拋棄繼承（111年6月20日）與李陳素娥的死
      亡（110年12月16日）的時間點，已經超過前述規定3個月
      的法定期限，聲請人對此主張因未與李陳素娥同居，不知
      李陳素娥死亡期日，是於111年5月20日收受嘉義市政府財
      政稅務局110年地價稅核定通知書後，去申請李陳素娥的
      除戶戶籍謄本始知悉李陳素娥死亡等語，並據其提出嘉義
      市政府財政稅務局110年地價稅核定稅額通知書影本、公
      文封影本、郵件查詢結果各1份為證，但衡諸事理常情，
      父母死亡為家中的大事，須由子女共同處理喪葬、遺產等
      事務，即使認為聲請人婚後定居在嘉義市，而未與李陳素
      娥同居，但是，尚有其姊、弟、妹可以通知，且經本院通
      知於10日內補正陳報說明為何會於李陳素娥死亡起3個月
      內未接獲通知及其他相關事宜，並應提出相關證據或聲請
      證人到庭作證等，已於111年7月15日合法送達（由其配偶
      蕭國勝代收）等節，此有前開函文及送證回證附卷可稽（
      見本院卷第51至55、63頁），於本件裁定時仍未見聲請人
      說明，亦有本院收狀、收文資料查詢清單各1份在卷可證
      （見本院卷第37至39頁），聲請人未能舉證證明聲請人之
      姊、弟、妹拒絕聯繫聲請人或無法通知聲請人的證據，所
      以本院不能僅憑聲請人提出前述地價稅核定稅額通知書影
      本上記載的通知時間，就認定聲請人遲至111年5月20日才
      知道自己母親死亡的主張內容為真正，是聲請人此部分主
      張，尚不足採。
（三）前述法條所謂「知悉」，係指事實部分而言（譬如死亡之
      事實，或前順序繼承人是否拋棄繼承之事實），並非指無
      法律概念，亦非對遺產範圍之瞭解而言，且子女得繼承父
      母之遺產一事乃為社會通念，在我國即便未接受國民義務
      教育之人，於生活過程中即可從相關報導或見聞之社會事
      件了解，不須接受相關法律專業訓練甚明，是聲請人既於
      被繼承人李陳素娥死亡時即知悉繼承之事實，其如欲拋棄
      繼承，依前揭規定及說明，應於知悉其得繼承之時起3個
      月內以書面向法院為拋棄繼承之意思表示。
（四）聲請人既已知悉繼承之事實，卻遲至111年6月20日始聲明
      拋棄繼承一節，有聲請狀上本院收狀日期戳章可佐（見本
      院卷第7頁），顯然已逾3個月之期限，核與前開規定及說
      明不合，應予駁回。
三、爰裁定如主文。
中　　華　　民　　國　　111 　年　　8 　　月　　15　　日
                  家事庭      法  官  王昌國    
以上正本係照原本作成。
如對本裁定抗告，須於裁定送達後10日之不變期間內，向本院提
出抗告狀，並繳納抗告費新臺幣1,000元。
中　　華　　民　　國　　111 　年　　8 　　月　　15　　日
                              書記官  陳喬琳